最　高　行　政　法　院　裁　定
                                     100年度裁字第2835號
上  訴  人　林秀香
訴訟代理人　邱奕澄　律師
被 上訴 人　新北市政府
代　表　人　朱立倫
上列當事人間有關核發證明事務事件，上訴人對於中華民國100
年7月14日臺北高等行政法院100年度訴字第780號判決，提起上
訴，本院裁定如下：
　　主  文
上訴駁回。
上訴審訴訟費用由上訴人負擔。
　　理  由
一、按對於高等行政法院判決之上訴，非以其違背法令為理由，
    不得為之，行政訴訟法第242條定有明文。依同法第243條第
    1項規定，判決不適用法規或適用不當者，為違背法令；而
    判決有同條第2項所列各款情形之一者，為當然違背法令。
    是當事人對於高等行政法院判決上訴，如依行政訴訟法第24
    3條第1項規定，以高等行政法院判決有不適用法規或適用不
    當為理由時，其上訴狀或理由書應有具體之指摘，並揭示該
    法規之條項或其內容；若係成文法以外之法則，應揭示該法
    則之旨趣；倘為司法院解釋或本院之判例，則應揭示該判解
    之字號或其內容。如以行政訴訟法第243條第2項所列各款情
    形為理由時，其上訴狀或理由書，應揭示合於該條項各款之
    事實。上訴狀或理由書如未依此項方法表明，或其所表明者
    與上開法條規定不合時，即難認為已對高等行政法院判決之
    違背法令有具體之指摘，其上訴自難認為合法。
二、上訴人於民國97年12月4日，就其所有坐落改制前臺北縣三
    重市（嗣改制為新北市○○區○○○○段五谷王小段17、17
    -1、17-2、111-1、111-3、111-8、111-9地號等7筆土地向
    臺北縣三重市公所申請核發農業用地作農業使用證明書，經
    該公所移由被上訴人處理。案經被上訴人以98年1月21日北
    府農牧字第0970935442號函核發其中17、17-1、17-2、111-
    8及111-9地號等5筆土地作農業使用證明書，另駁回111-1及
    111-3等2筆土地之申請。旋被上訴人以98年2月11日北府農
    牧字第0980100395號函撤銷前開98年1月21日北府農牧字第
    0970935442號函及所核發之農業使用證明書，除重行核發17
    、17-1、17-2地號等3筆土地之農業使用證明書外，另認111
    -1及111-3地號等2筆土地不符農業發展條例施行細則（下稱
    農發條例施行細則）第14條之1，不予核發農業使用證明書
    ，至111-8及111-9地號等2筆土地部分，則認合於農發細則
    第14條之1，惟需待估算面積後再予核發農業使用證明書。
    上訴人不服被上訴人98年2月11日北府農牧字第0980100395
    號函（下稱被上訴人98年2月11日函），循序提起訴願及行
    政訴訟，經本院99年度裁字第521號裁定駁回確定在案。嗣
    被上訴人以98年11月19日北府農牧字第0980975337號函（下
    稱被上訴人98年11月19日函）撤銷被上訴人98年2月11日函
    所核發17、17-1、17-2地號等3筆土地之農業使用證明書，
    並以上訴人所申請之7筆土地於都市計畫發布前為「旱」「
    田」地目，屬農業用地，於47年1月1日發布實施之「三重變
    更都市計畫」中，17、17-1、17-2等3筆土地為「混合區」
    土地，111-1、111-3、111-8、111-9地號等4筆土地為「小
    工業區(一)」土地，因計畫內並無限建之限制，且無指定開發
    方式，亦無須另擬細部計畫，此階段已非屬農發條例施行細
    則第14條之1所稱農業用地經依法律變更為非農業用地之規
    定，爰不予核發該7筆土地之農業使用證明書。上訴人對被
    上訴人98年11月19日函不服，提起訴願，經行政院農業委員
    會99年5月13日農訴字第0980181546號訴願決定將原處分關
    於未准核發臺北縣三重市○○○段○○○○段17、17 -1、
    17-2、111-8、111-9地號等5筆土地作農業使用證明書之部
    分撤銷，由原處分機關於2個月內查明事實另為適法之處理
    ，而其餘部分訴願不受理。嗣被上訴人依前揭訴願決定意旨
    ，以99年10月11日北府農牧字第0990446520號函（下稱原處
    分）核發17、17-1、17-2、111-8（僅限屬市地重劃部分面
    積為174平方公尺）、111-9（僅限屬市地重劃部分面積為31
    7平方公尺）地號等5筆土地之農業使用證明書。上訴人對前
    揭111-8及111-9地號土地（下稱系爭土地）未准核發農業使
    用證明書之部分仍不服，循序提起訴願及行政訴訟亦遭駁回
    ，遂提起本件上訴。
三、上訴人對於高等行政法院判決上訴係以：系爭土地之地目雖
    已編定為非農地之土地，然實際仍作農業使用，此業經臺北
    縣三重市公所於97年12月5日到場會勘證實，詎原審無視農
    發條例施行細則第14條之1規範，未就現況會勘情形加以審
    酌，並認上開規定係農業發展條例（下稱農發條例）第39條
    第2項之例外規定，謂例外規定應嚴加解釋而不得任意類推
    適用，僅嚴守地目及都市計畫編定使用區，而未明理由即
    遽予否准核發農業用地作農業使用證明，實有違租稅法律主
    義、稅賦公平原則、量能平等負擔原則、實質課稅精神及農
    發條例關於稅賦減免之保障與限制本旨，自有判決適用法規
    錯誤、不備理由或理由矛盾之違誤等語。
四、原判決以：(一)系爭土地於都市計畫發布前屬農業用「旱」「
    田」地目，土地屬農業用地，於47年1月1日發布實施「三重
    變更都市計畫」則為「小工業區(一)」，惟無限建限制且無指
    定開發方式，亦無須另擬細部計畫。於64年12月31日發布實
    施之「三重擴大都市計畫」中，系爭土地均屬洪水平原一級
    管制區，於80年11月9日發布實施之「變更三重都市計畫（
    第1次通盤檢討）」中，系爭土地則變更為「部○○○區○
    ○道路用地」。嗣於92年2月14日發布實施之「變更三重（
    二重疏洪道兩側附近地區細部計畫）」中，系爭土地再變更
    為「部分乙種工業區（○○○區○○○○道路用地（市地重
    劃區）」。從而，92年2月14日所發布實施之都市計畫已完
    成發布細部計畫，故系爭土地自不符農發條例施行細則第14
    條之1第1款規定。(二)復依上開「變更三重（二重疏洪道兩側
    附近地區細部計畫）」所載，本計畫區分為「再發展區」及
    「市地重劃區」兩種開發方式；其中「市地重劃區」以市地
    重劃方式開發，而市地重劃目前未完成，都市計畫書規定應
    實施市○○○○區段徵收，尚未公告計畫前，未依變更後之
    計畫用途申請建築使用者，合於農發條例施行細則第14條之
    1第2款規定。至「再發展區」可採行整體開發或個別建築開
    發方式辦理，不符農發條例施行細則第14條之1第2款規定。
    故系爭111-8地號土地屬市地重劃部分面積174平方公尺及11
    1-9地號屬市地重劃部分面積為317平方公尺部分土地，合於
    農發條例施行細則第14條之1第2款規定，系爭土地其餘再發
    展區部分，可採行整體開發或個別建築開發方式辦理，並無
    限建之限制，不符農發條例施行細則第14條之1第2款規定，
    被上訴人否准核發農業使用證明書，於法自屬有據。又系爭
    土地須同時符合農發條例施行細則第14條之1規定及作農業
    使用2項要件，被上訴人始可核發農業用地作農業使用證明
    書，故被上訴人並無違依法行政、租稅優惠平等原則，或限
    縮農民受憲法保障之免稅優惠權益。又農發條例施行細則第
    14條之1係農發條例第39條第2項之例外規定，例外規定自應
    嚴格解釋不得任意類推適用。且土地利用本即應以合於土地
    使用分區為原則，如依上訴人類推適用於「再發展區」及相
    類情形之主張，則都市計畫土地使用分區及稅賦徵收時相關
    規定必形同具文，顯有違租稅公平及農發條例之立法意旨，
    從而原處分及訴願決定並無違誤等語，因之駁回上訴人之訴
    。上訴意旨雖以該判決違背法令為由，惟核其上訴理由，無
    非復執業經原審論斷不採之陳詞再予爭執，或就原審取捨證
    據、認定事實之職權行使，指摘其為不當，或係以其一己對
    法規之主觀見解，任意指摘原判決所為論斷有不適用法規或
    適用不當之情，或就原審所為論斷，泛言其論斷違反租稅法
    律主義、稅賦公平原則、量能平等負擔原則、實質課稅精神
    及農發條例關於稅賦減免之保障與限制本旨云云，而未具體
    表明合於不適用法規、適用法規不當或行政訴訟法第243條
    第2項所列各款情形，難認對該判決之如何違背法令已有具
    體之指摘。且查，原判決業已明參諸司法院釋字第607號
    解釋意旨，有關租稅主體、租稅客體、稅基、稅率等租稅構
    成要件，應以法律明定之，農發條例施行細則第14條之1係
    屬農發條例第39條第2項之例外規定，例外規定自應嚴格解
    釋，不得任意類推適用；又本件核與租稅公平及農發條例立
    法意旨無違，且未違反依法行政、租稅優惠平等原則暨憲法
    及法律保障農民所享之免稅優惠權益等理由甚詳，上訴人猶
    再為指摘，顯係主觀誤解法令，依首開規定及說明，應認其
    上訴為不合法。
五、據上論結，本件上訴為不合法。依行政訴訟法第249條第1項
    前段、第104條，民事訴訟法第95條、第78條，裁定如主文
    。
中　　華　　民　　國　　100　 年　　11　　月　　30　　日
                    最高行政法院第一庭
                        審判長法官　鍾　耀　光
                              法官　黃　淑　玲
                              法官　鄭　小　康
                              法官　林　樹　埔
                              法官　陳　秀　

以  上  正  本  證  明  與  原  本  無  異
中　　華　　民　　國　　100　 年　　11　　月　　30　　日
　　　　　　　　　　　　　　　書記官　賀　瑞　鸞